【裁判字號】    97,訴,661
【裁判日期】    970711
【裁判案由】    妨害自由
【裁判全文】
臺灣臺中地方法院刑事判決  97年度訴字第661號
公  訴  人  臺灣臺中地方法院檢察署檢察官
被      告  甲○○
            戊○○
上  一  人
選任辯護人  張慶宗律師
            何孟育律師
被      告  丙○○
上列被告因妨害自由案件，經檢察官提起公訴（96年度偵字第
16486號），本院判決如下：
    主    文
甲○○以加害生命、身體、自由之事，恐嚇他人致生危害於安全
，處拘役參拾日，如易科罰金，以新臺幣壹仟元折算壹日。
戊○○、丙○○均無罪。
    事    實
一、甲○○與庚○○係國中同學，因庚○○積欠甲○○自民國九
    十三年九月起金額約新臺幣（下同）一千萬元之債務且遲未
    能償還，而於九十六年六月十四日十六時三十分許，甲○○
    於臺中市○區○村路上某洗髮店門口，巧遇正前往該洗髮店
    消費之庚○○，因庚○○向甲○○佯稱進入洗髮店內拿取個
    人物品後即與甲○○協商債務，卻未依約履行而趁隙逃跑，
    致甲○○心生不滿，乃乘坐無犯意聯絡之戊○○所駕駛之車
    號九Ｓ－七七五○號黑色喜美轎車找尋庚○○所駕駛之車號
    Ｙ三－八一五○號自用小客車及庚○○本人之下落。嗣於同
    日十八時許，於庚○○位於臺中市○○區○○街四十六號五
    樓之住處前，適發現庚○○與其母己○○○欲從住處下樓外
    出，甲○○乃基於恐嚇危害安全之犯意，下車後向庚○○恫
    稱：「這次不會那麼容易放過妳」等語，以此加害生命、身
    體、自由之事，使庚○○心生畏懼而同意搭乘前揭戊○○所
    駕駛之車輛，嗣於臺中市○○路與興安路口，甲○○再與庚○○及不知情之戊○○共同搭乘不知情之丙○○所駕駛之車
    號ＤＪ－九六六○號自小客車後，由丙○○將車輛駛至位於
    臺中市○○○路八九八號之松林餐廳內，沿途甲○○又接續
    上揭同一犯意，再向庚○○恫稱：「妳打電話給妳母親，叫
    她去籌錢，如果沒有達到一筆數量，我是不會讓妳走的。」
    、「如果沒有幾佰萬的話，過了今天晚上就等著被賣掉去賺
    。」等語，使庚○○心生畏懼，致生危害於安全。嗣庚○○
    以電話聯絡己○○○，己○○○乃透過電話中所述及之內容
    ，由臺中市警察局第五分局員警陪同，於同日二十三時十分
    許，於上揭松林餐廳二樓，尋得庚○○，並查獲甲○○、戊○○、丙○○等人。
二、案經臺中市警察局第五分局報請臺灣臺中地方法院檢察署檢
    察官偵查起訴。
    理    由
壹、程序方面：
一、證人即告訴人庚○○（下稱證人庚○○）、己○○○（下稱
    證人己○○○）、員警即臺中市警察局第五分局員警黃竣育
    、蔡敏祥、阮士長（下稱證人黃竣育、蔡敏祥、阮士長）於
    偵查中之證述，有證據能力：
（一）按刑事訴訟法第一百五十九條之一第二項規定，被告以外
      之人於偵查中向檢察官所為之陳述，除顯有不可信之情況
      者外，得為證據。考其立法意旨，係以刑事訴訟法規定檢
      察官代表國家偵查犯罪、實施公訴，依法其有訊問被告、
      證人及鑑定人之職權，證人、鑑定人且須具結，而實務運
      作時，偵查中檢察官向被告以外之人所取得之陳述，原則
      上均能遵守法律規定，不致違法取供，其可信性極高，為
      兼顧理論與實務，爰於第二項明定被告以外之人於偵查中
      向檢察官所為之陳述，除顯有不可信之情況者外，得為證
      據（參考刑事訴訟法第一百五十九條之一立法理由）。至
      於同法第二百四十八條第一項前段雖規定，檢察官「訊問
      證人、鑑定人時，如被告在場者，被告得親自詰問」，係
      指「如被告在場者」，始發生「被告得親自詰問」之問題
      。且除有同法條第二項前段所規定，「預料證人、鑑定人
      於審判時不能訊問者，應命被告在場」者外，現行法並未
      規定，檢察官必須等待被告在場，始得訊問證人、鑑定人
      ，最高法院九十六年度臺上字第六三○一號、九十七年度
      臺上字第四○五號判決意旨均值參照。
（二）經查，本件證人庚○○、己○○○、黃竣育、蔡敏祥、阮
      士長等人於檢察官訊問時均已具結陳述，以擔保其等證詞
      之真實性，嗣於審判時證人庚○○亦到庭具結（其餘證人
      己○○○、黃竣育、蔡敏祥、阮士長等人，檢察官與被告
      及辯護人均不聲請傳喚），並依法踐行交互詰問程序，有
      本院審理筆錄及證人結文在卷可查，則證人庚○○、己○○○、黃竣育、蔡敏祥、阮士長等人於偵查中向檢察官所
      為之陳述，又均無顯有不可信之情況，本院認證人庚○○
      、己○○○、黃竣育、蔡敏祥、阮士長等人於偵查中之陳
      述，均有證據能力。
二、證人庚○○於警詢之證述，有證據能力：
（一）按被告以外之人於審判外之陳述，雖不符合同法第一百五
      十九條之一至第一百五十九條之四之規定，但經當事人於
      審判程序同意作為證據，法院審酌該言詞陳述或書面陳述
      作成時之情況，認為適當者，亦得為證據。當事人、代理
      人或辯護人於法院調查證據時，知有第一百五十九條第一
      項不得為證據之情形，而未於言詞辯論終結前聲明異議者
      ，視為有前項之同意，刑事訴訟法第一百五十九條之五亦
      有規定。其立法意旨在於傳聞證據未經當事人之反對詰問
      予以核實，原則上先予排除。惟若當事人已放棄反對詰問
      權，於審判程序中表明同意該等傳聞證據可作為證據；或
      於言詞辯論終結前未聲明異議，基於尊重當事人對傳聞證
      據之處分權，及證據資料愈豐富，愈有助於真實發見之理
      念，且強化言詞辯論主義，使訴訟程序得以順暢進行，上
      開傳聞證據亦均具有證據能力（最高法院九十六年度臺上
      字第五三四○號判決意旨參照）。又按刑事訴訟法第一百
      五十九條第一項規定之立法意旨，乃在於確保被告之反詰
      問權。同法第一百五十九條之五第一項、第二項規定之立
      法意旨，則在於確認當事人對於傳聞證據有處分權，得放
      棄反對詰問權，同意傳聞證據可作為證據；但因我刑事訴
      訟法尚非採澈底之當事人進行主義，乃又限制以法院認為
      適當者，始得為證據。因此，當事人同意或依法視為同意
      某項傳聞證據作為證據使用者，實質上即表示有反對詰問
      權之當事人已放棄其反對詰問權，如法院認為適當，不論
      該傳聞證據是否具備刑事訴訟法第一百五十九條之一至第
      一百五十九條之四所定情形，均容許作為證據；換言之，
      當事人放棄對原陳述人行使反對詰問權者，屬於證據傳聞
      性之解除行為，如法院認為適當，即容許該傳聞證據作為
      證據，不以未具備刑事訴訟法第一百五十九條之一至第一
      百五十九條之四所定情形為前提，非常上訴意旨認以未具
      備該等情形為前提，尚有誤解。又法院於何種情況，得認
      為適當，應審酌該傳聞證據作成時之情況，如該傳聞證據
      之證明力明顯過低或係違法取得，即得認為欠缺適當性；
      惟是否適當之判斷，係以當事人同意或視為同意為前提，
      即當事人已無爭議，故法院除於審理過程中察覺該傳聞證
      據之作成欠缺適當性外，毋庸特別調查，而僅就書面記載
      之方式及其外觀審查，認為無問題而具有適當性即可，最
      高法院九十七年度臺非字第五號判決意旨亦值參照。
（二）經查，本判決所引用證人庚○○於警詢之陳述，雖屬傳聞
      證據，然上揭陳述，經本院於準備程序詢問檢察官、被告
      及選任辯護人，均表示對證據能力無意見（本院卷第五十
      二頁反面），另於審理時亦予以提示並告以要旨，踐行調
      查程序，並經檢察官、被告及選任辯護人均表示「並無」
      意見，則檢察官及被告及選任辯護人均已「知有」同法第
      一百五十九條第一項不得為證據之情形，而未於言詞辯論
      終結前聲明異議，且本院於審理時質之被告三人有無證據
      聲請調查，被告及選任辯護人亦均表示無其他證據請求調
      查，此有本院九十七年六月四日審理筆錄在卷可參（參本
      院卷第九十頁），依刑事訴訟法第一百五十九條之五第二
      項規定，視為有刑事訴訟法第一百五十九條之五第一項之
      同意。另本院審酌證人庚○○上揭陳述，係出於自由意思
      為之，且陳述之時點較接近於事實發生之時點，陳述之內
      容係其親自見聞之事，並無不法取證之情形，且係由員警
      以「請詳述？」之開放性問題為開頭，再由證人庚○○以
      其親自見聞，依時間先後連續自由陳述，且筆錄末並經證
      人庚○○閱覽後始為簽名並按捺指印，從而綜觀證人庚○○於警詢所為之供述，由筆錄製作之外部情況觀之，並無
      誣指、攀附之情形，顯具有可信之情況，而認適當，得為
      證據。
貳、實體方面：
一、被告甲○○固不否認有於上揭時、地，搭乘由不知情之戊○○所駕駛之黑色喜美轎車及由不知情之丙○○所駕駛之車輛
    ，將證人庚○○自住處載往松林餐廳，並於證人庚○○家門
    口曾向證人庚○○稱「今天為什麼跑掉？」等語之事實，惟
    矢口否認有何出言恐嚇之犯行，辯稱：伊並無出言恐嚇證人
    庚○○，假如伊要恐嚇，證人庚○○早就嚇死了云云，然查
    ：
（一）被告甲○○於證人庚○○位於臺中市○○區○○街四十六
      號住處門前，遇證人庚○○與其母親正欲出門，被告甲○○乃下車後向證人庚○○稱「今天為什麼跑掉？」後，證
      人庚○○隨即上車，於沿途中，被告甲○○接續以事實欄
      所揭之話語，向證人庚○○恫稱，使證人庚○○因心生畏
      懼而撥打電話向母親即證人杜蘇久美求救，嗣證人杜蘇久
      美由證人黃竣育、蔡敏祥等警員陪同前往松林餐廳而當場
      查獲等情，業據證人庚○○、杜蘇久美、黃竣育、蔡敏祥
      、阮士長於偵查中結證綦詳並互核相符，復與被告甲○○
      上揭部分陳述相符，且與證人庚○○於本院審理時結證情
      節相符（本院卷第八十頁、八十頁反面、八十一頁），自
      堪信為真實。
（二）被告甲○○雖以前開等詞置辯，惟查：
  １、證人己○○○與證人庚○○通完電話後，向證人黃竣育、
      蔡敏祥表明必須籌二十萬元，對方才肯放人乙節，業據證
      人黃竣育、蔡敏祥、阮士長於偵查中結證明確（偵卷第六
      十六頁、七十一頁），核與證人庚○○於偵查中稱被告甲○○講沒有幾百萬就不用送過來了，故伊才未在電話中提
      及明確地點等語（偵卷第七十二頁）大致相符，顯見在證
      人己○○○與證人庚○○之通話中，確實曾提及必須籌錢
      始得放人之情節，而在證人黃竣育、蔡敏祥加入時，證人
      己○○○已與證人庚○○通過電話，並沿途中見證人己○○○及庚○○二人互有電話往來，且次數頻繁等情，亦有
      上揭證人黃竣育、蔡敏祥互核相符之證述可稽，此與一般
      籌錢時，為確定能否如期籌錢及詳細金額等事項，往往會
      有密集之通話之常情相符，自得採信。
  ２、又證人庚○○既與被告甲○○係國中同窗，復為鄰居，已
      認識十數年，而證人庚○○九十三年間於聯信銀行工作，
      由被告甲○○以投資名義商借證人庚○○約一千萬元等情
      ，亦為證人庚○○所不否認，顯然被告甲○○與證人庚○○之情誼非淡，另當天下午被告甲○○與證人庚○○曾於
      洗髮店門口相遇在先，經證人庚○○表明入洗髮店內拿取
      個人物品後願意出面談判，惟證人庚○○卻爽約而逃跑，
      以常情推之，面對有若干情誼之人，卻藉口逃跑，必心生
      不滿，亦能想像。因此，在證人庚○○債務已許久未清，
      復因當天先遭證人庚○○爽約在先，又花費二萬元請尋車
      業者代為尋車，則在債務是否獲清償尚未明確前，又再自
      掏腰包付費尋人，以一般人之常情推之，更易生怒，故遇
      證人庚○○藉故不還錢時，以出言恐嚇之方式，對證人庚○○施以壓力，迫使證人庚○○請其家人出面還錢，亦與
      常情相符。
  ３、按刑法第三百零五條之恐嚇罪，所稱以加害生命、身體、
      自由、名譽、財產之事，恐嚇他人者，係指以使人生畏怖
      心為目的，而通知將加惡害之旨於被害人而言；至於危害
      通知之方法，亦無限制，無論明示之言語﹑文字﹑動作或
      暗示暗示其如不從將加危害，苟已足使對方理解其意義之
      所在，並足以影響其意思之決定與行動自由者均屬之，應
      本於社會客觀經驗法則以為判斷（最高法院八十一年度臺
      上字第八六七號、七十五年度臺上字第二○四七號、七十
      三年度臺上字第一九三三號判決要旨參照）。依上開證人
      庚○○、黃竣育、蔡敏祥、己○○○所述，被告當時確有
      以「這次不會那麼容易放過妳」、「妳打電話給妳母親，
      叫她去籌錢，如果沒有達到一筆數量，我是不會讓妳走的
      。」、「如果沒有幾佰萬的話，過了今天晚上就等著被賣
      掉去賺」等語對證人庚○○恫稱，而衡之證人庚○○為女
      性，遽聞若不償還，可能遭被告甲○○將之帶往特種行業
      ，客觀上足認係加惡害之意，均足以使人心生畏怖，而證
      人庚○○確因此而心生畏懼一節，亦據其於本院審理時證
      述其聽聞該話語時很緊張、害怕，且在松林餐廳時根本吃
      不下飯等語在卷（見本院卷第七十九、八十、八十一頁）
      ，自堪認定。
（三）綜上所述，被告甲○○前揭否認犯罪之辯解，核屬臨訟飾
      卸之詞，委無足取，本件被告甲○○恐嚇危害安全犯行已
      經證明，應依法論科。
二、核被告甲○○所為，係犯刑法第三百零五條之恐嚇危險安全
    罪。復按刑法第三百零二條之妨害自由罪，原包括私禁及以
    其他非法方法剝奪人之行動自由而言，所謂非法方法，當包
    括強暴脅迫等情事在內。上訴人以水果刀強押周女上其駕駛
    之自用轎車，剝奪其行動自由，並將車駛向屏東縣萬丹公墓
    途中，周女要求迴車，並表示如不迴車，即跳車云云，上訴
    人於妨害自由行為繼續中，嚇稱如跳車即予輾死等語，自屬
    包含於妨害周女行動自由之同一意念之中。縱其所為，合於
    刑法第三百零五條恐嚇危害安全之情形，仍應視為剝奪行動
    自由之部分行為，最高法院七十四年臺上字第三四○四號判
    例意旨參照。又刑事訴訟法第三百條所謂科刑判決得就起訴
    之犯罪事實，變更檢察官所引應適用之法條者，係指法院於
    不妨害事實之同一範圍內，自由認定事實，適用法律而言。
    本件檢察官起訴法條認上訴人係涉犯刑法第三百四十六條第
    一項恐嚇取財罪嫌，原審審理結果，認上訴人被訴恐嚇取財
    部分，並無證據證明，其所為係犯同法第三百零二條第一項
    非法剝奪人之行動自由罪，檢察官雖漏引同法第三百零二條
    第一項之法條，然因起訴事實已有論及，原審併予審理，本
    無不合，但原判決既認上訴人所犯非法剝奪人之行動自由罪
    部分，得予審理，係因起訴事實已有記載，如此，即不生變
    更檢察官起訴法條之問題，原判決又認檢察官起訴法條應予
    變更，其適用法則已有不當，最高法院九十三年度臺上字第
    四二八二號判決意旨參照。是以，檢察官起訴書雖僅引用刑
    法第三百零二條之非法剝奪人之行動自由罪，然事實欄既已
    論及被告甲○○以辱罵方式，脅迫證人庚○○上車以逼迫證
    人庚○○償還債務乙節，揆諸上揭判決及判例意旨，應認被
    告甲○○所犯刑法第三百零五條之事實，既為刑法第三百零
    二條之部分行為（刑法第三百零二條部分容後述），又為起
    訴書事實欄所明載，本院自得併予審理，且不生變更檢察官
    起註法條之問題。另被告甲○○以一恐嚇危害安全之單一犯
    意，而接續為上揭話語以恐嚇證人庚○○，侵害一法益，應
    論以接續犯之一恐嚇危險安全罪名。爰審酌被告無犯罪前科
    ，素行雖佳，有臺灣高等法院被告前案紀錄表乙紙在卷可參
    ，然其為催討債務，不思以理性解決問題，竟以恐嚇之方式
    逼迫證人庚○○，且被告甲○○仍飾詞否認，犯罪後態度仍
    屬不佳等一切情狀，量處如主文所示之刑，並諭知易科罰金
    之折算標準。
參、無罪及不另為無罪諭知之部分：
一、公訴意旨略以：緣因於九十三年九月間，庚○○即積欠甲○○一千萬元，因庚○○遲未償還，於九十六年六月十四日，
    甲○○即夥同戊○○、丙○○共同基於不法討債剝奪人行動
    妨害自由之犯意，先由甲○○委由戊○○找尋庚○○所駕駛
    之車號Ｙ三－八一五○號自用小客車及庚○○本人。嗣於九
    十六年六月十四日十八時許，在臺中市○○區○○街四十六
    號五樓前，發現庚○○與其母己○○○欲從住處下樓，使用
    上開自用小客車時，甲○○、戊○○即以夾擊及辱罵之方式
    ，脅迫庚○○坐上其等所駕駛之黑色喜美牌自小客車，並即
    開至臺中市○○路與興安路口，其等二人再強押庚○○至丙○○所駕駛之車號ＤＪ－九六六○號自小客車，即將車行駛
    至臺中市○○○路八九八號之松林餐廳內，由甲○○、戊○○、丙○○（下稱甲○○等三人）共同看管庚○○，控制庚○○之行動自由，以逼迫蘇女償還債務，庚○○不得已乃以
    電話聯絡其母己○○○協助償債，因己○○○報警處理，而
    由警員教導己○○○與庚○○聯絡時，以詢問的方式，問明
    庚○○的所在地，直至同日二十三時十分許，經己○○○詢
    明庚○○之位置，經己○○○帶同警員至該餐廳尋得蘇女，
    並查獲甲○○等三人，甲○○等三人以上開方式控制剝奪蘇
    女行動自由約五小時，因認被告甲○○、戊○○、丙○○等
    三人（下稱被告三人）均涉有刑法第三百零二條之非法剝奪
    行動自由罪等語。
二、本件公訴人認被告三人均涉有刑法第三百零二條之犯行，係
    以卷附被告三人之供詞，輔以證人庚○○於警詢、偵訊時之
    指述，及證人己○○○、阮士長、黃竣育、蔡敏祥於偵查中
    之證詞，復有現場照片、現場圖、本票、公證書、和解書等
    ，並認為證人庚○○遭被告三人限制自由約四至五小時，期
    間係證人庚○○以電話暗示向證人己○○○求援，始經警查
    獲，並非被告三人自行釋放證人庚○○，且經警到場處理時
    ，證人庚○○之碗盤乾淨，並未有用餐之情況，且係遭被告
    三人圍坐於餐桌內觀之，顯係遭限制自由無訛為其所憑之論
    據。訊據被告三人均堅詞否認其事，被告甲○○辯以：伊未
    妨害證人庚○○之行動自由等語；被告戊○○則辯以：伊並
    不認識證人庚○○，且當天伊係在車上才知道證人庚○○與
    被告甲○○間有債務糾紛，伊僅在車上向證人庚○○稱既然
    與被告甲○○同學如此久之時間，錢就趕快還一還等語。被
    告丙○○則辯以：伊根本搞不清楚當天況狀，伊當天亦未與
    證人庚○○講話等語。
三、按刑事訴訟法第一百六十一條第一項規定：檢察官就被告犯
    罪事實，應負舉證責任，並指出證明之方法。因此，檢察官
    對於起訴之犯罪事實，應負提出證據及說服之實質舉證責任
    。倘其所提出之證據，不足為被告有罪之積極證明，或其指
    出證明之方法，無從說服法院以形成被告有罪之心證，基於
    無罪推定之原則，自應為被告無罪判決之諭知，有最高法院
    九十二年臺上字第一二八號判例可資參照。又認定犯罪事實
    所憑之證據，無論係直接證據或間接證據，其為訴訟上之證
    明，須於通常一般之人均不致有所懷疑，而得確信其為真實
    之程度者，始得據為有罪之認定，倘其證明尚未達到此一程
    度，而有合理之懷疑存在，復無其他調查途徑可尋，法院即
    應為無罪之判決，最高法院七十六年臺上字第四九八六號判
    例足供參照。
四、經查：
（一）本件證人庚○○於沿途中，應被告甲○○之要求，曾多次
      以電話與證人己○○○聯絡，以洽談籌錢事宜，又講電話
      過程被告甲○○知情，證人庚○○係以回答「是」或「不
      是」之方式，供證人己○○○據以猜測，而證人黃竣育、
      蔡敏祥加入前，證人庚○○即已與證人己○○○有多次通
      話，且證人己○○○於警局時尚曾撥打電話給證人庚○○
      ，問證人庚○○人在何處，證人庚○○則回說在一家位於
      南屯區往監理所之方向路旁之餐廳，而證人黃竣育、蔡敏
      祥帶同證人己○○○到松林餐廳時，在二樓共看到有二桌
      客人，且證人庚○○與被告三人間之距離不長，講電話大
      家都聽得到等情，業據證人證人庚○○、黃竣育、蔡敏祥
      、己○○○、阮士長於偵查中證述綦詳，亦與證人庚○○
      於本院審理所結證述內容相符，自堪信為真實。
（二）又被告戊○○以車輛搭載被告甲○○及證人庚○○至臺中
      市○○路與興安路口之「文心茶坊」門口時，被告甲○○
      跟證人庚○○曾下車，在該路口處等候被告丙○○，而該
      路口處進出人口眾多，且有等候一陣子等情，業據證人庚○○於本院審理時結證綦詳（本院卷第七十八頁反面），
      顯然當時證人庚○○即有足夠空間及時間得逃脫，而證人
      庚○○又證稱伊下午曾遇到被告甲○○，想說既然又被遇
      到了，就乾脆解決債務，所以在路口處想說既然要跟被告
      甲○○談了，就沒有想要逃跑之意思等語（參本院卷第七
      十八頁反面），益徵證人庚○○於上車後，至被搭載至文
      心茶坊之過程中，確實行動自由未遭剝奪，否則以當時情
      況，證人庚○○欲逃脫以恢復自由，並不困難。
（三）另於松林餐廳時，除於二樓處尚有其它顧客同時在二樓用
      餐外，席間又有證人即松林餐廳老闆丁○上前與顧客敬酒
      等情（參本院卷第七十九頁反面），則以常情推之，倘證
      人庚○○於松林餐廳時，其行動自由遭控，則一方面有其
      它同在二樓用餐之顧客，他方面又有證人即松林餐廳之老
      闆上樓敬酒，證人庚○○顯有充足時間及空間尋求援助，
      但證人庚○○卻捨此不為，益徵其行動自由未被剝奪甚明
      。
（四）準此，證人庚○○自上車之初，至員警查獲止，在車上以
      行動電話與其母即證人己○○○有密切聯繫，途中又曾下
      車在路旁等候，至松林餐廳二樓用餐時，既尚有其它顧客
      在旁，又有餐廳老闆上樓敬酒，倘證人庚○○真有行動自
      由遭剝奪之情事，此間有許多機會供證人庚○○尋求協助
      ，但證人庚○○卻捨此不為，衡之常情，倘行動自由遭剝
      奪，當向他人表明求救之意，以圖援助而恢復行動自由，
      此乃人情之常，故本院審酌上揭客觀情狀，認證人庚○○
      之行動自由未遭被告三人剝奪。
（五）檢察官起訴書另認被告戊○○、丙○○有刑法第三百零二
      條之犯行，惟查，本件證人庚○○之行動自由未遭剝奪，
      已如前述；而就前揭被告甲○○論罪部分之恐嚇犯行，經
      查本件被告戊○○、丙○○與證人庚○○素不相識，亦未
      出現在證人庚○○住處外等情，此為證人庚○○所不爭執
      （本院卷第五十四頁、第七十八頁反面），再輔以本件係
      被告甲○○與證人庚○○間債務糾紛所致，復與被告戊○○、丙○○二人無涉，故被告戊○○、丙○○實無恐嚇證
      人庚○○之動機；又觀之證人庚○○自警詢、偵查及本院
      審理之筆錄，均未見其指摘被告戊○○、丙○○二人有何
      恐嚇之犯行，證人庚○○甚至於本院審理時，亦明白證稱
      被告戊○○、丙○○二人於車上未對其有何難聽之言詞或
      惡害之告知（本院卷第七十八頁反面），益徵被告戊○○
      、丙○○並無恐嚇之犯行，亦無犯意聯絡甚明。
（六）至於被告戊○○、丙○○沿途中曾前後以車輛搭載被告甲○○及證人庚○○前往松林餐廳，並同在松林餐廳二樓用
      餐乙節，然查，在證人庚○○住處要求證人庚○○上車、
      沿途要求證人庚○○以電話撥打聯絡籌錢等事宜，均係被
      告甲○○為之，此觀之證人庚○○於本院審理時，就上揭
      過程之證述，均僅提及被告甲○○，故雖被告戊○○、丙○○同在車上及用餐，但充其量僅能證明因同在車上及用
      餐，得透過被告甲○○與證人庚○○之對談，知悉被告甲○○與證人庚○○間有債務糾紛，至於債務應如何協調、
      若未償還之後果等涉及惡害告知部分，自難僅因被告戊○○、丙○○有同在車上及用餐之事實，即謂有犯意聯絡。
      況證人庚○○於本院審理時亦答稱被告丙○○食用完後即
      下樓等語（參本院卷第八十一頁），此亦與證人黃竣育、
      蔡敏祥於偵查中證稱證人庚○○座位在二名男子中間等語
      （偵卷第七十一頁），及證人丁○於本院審理中結證相符
      （本院卷第八十四頁反面），故被告丙○○至松林餐廳用
      餐後，即離開二樓至樓下與他人聊天，並未在二樓現場，
      益徵被告丙○○並無恐嚇之犯行。
五、綜上所述，本院認就客觀情況觀之，證人庚○○之行動自由
    並未遭剝奪；至於恐嚇犯行部分，本院審酌被告戊○○、丙○○雖同在車上及松林餐廳用餐，但除此之外，不論從債務
    係被告甲○○與證人庚○○之糾紛，與被告戊○○、丙○○
    均無涉，抑或被告丙○○用餐完後已下樓而不在現場，甚至
    證人庚○○亦證述沿途在車上被告戊○○、丙○○二人均未
    對其有任何惡害告知等情，均難遽謂被告戊○○、丙○○二
    人就被告甲○○上揭論罪部分之恐嚇犯行，有何犯意聯絡及
    行為分擔之舉，故被告戊○○、丙○○二人是否與被告甲○○間，就恐嚇犯行有犯意聯絡及行為分擔，既尚有合理之懷
    疑存在，而未達於可確信其真實之程度，則在該合理懷疑尚
    未剔除前，依據上開說明，自難遽為被告三人有罪之認定。
    此外，復查無其他積極事證足認被告甲○○有公訴人所指之
    妨害自由犯行，及被告戊○○、丙○○有公訴人所指之恐嚇
    及妨害自由犯行，則公訴人遽認被告甲○○有妨害自由犯行
    ，及被告戊○○、丙○○有恐嚇及妨害自由等犯行，均容有
    未洽，本件就被告甲○○所涉妨害自由部分，及被告戊○○
    、丙○○所涉恐嚇及妨害自由部分，均屬不能證明，自應就
    被告戊○○、丙○○二人被訴妨害自由及恐嚇部分，均為無
    罪之諭知；另被告甲○○被訴妨害自由部分，固屬不能證明
    ，此部分本應為無罪之諭知，惟公訴人認與上開有罪部分有
    實質上一罪之關係，爰不另為被告甲○○此部分妨害自由之
    無罪諭知，併予敘明。
據上論斷，應依刑事訴訟法第二百九十九條第一項前段、第三百
零一條，刑法第三百零五條、第四十一條第一項前段，刑法施行
法第一條之一第一項、第二項前段，判決如主文。
本案經檢察官乙○○到庭執行職務。
中    華    民    國    97    年    7     月    11    日
                 刑事第十一庭  審判長法  官  王世華
                                     法  官  丁智慧
                                     法  官  林慶郎
以上正本證明與原本無異
如不服本判決，應於收受本判決後十日內向本院提出上訴書狀，
其未敘述上訴理由者，並得於提起上訴後十日內向本院補提理由
書狀（均須按他造當事人之人數附繕本）「切勿逕送上級法院」
                                     書記官  廖日晟
中    華    民    國    97    年    7     月    11    日
附錄本案論罪科刑法條全文：
中華民國刑法第305條
（恐嚇危害安全罪）
以加害生命、身體、自由、名譽、財產之事，恐嚇他人致生危害
於安全者，處2年以下有期徒刑、拘役或3百元以下罰金。


司法院資訊處製作；財團法人民間司法改革基金會備份。
